【裁判字號】    98,上更(二),79
【裁判日期】    980819
【裁判案由】    殺人未遂等
【裁判全文】
臺灣高等法院刑事判決              98年度上更(二)字第79號
上  訴  人
即  被  告  甲○○
                    現另案於臺灣臺北監獄執行
選任辯護人  陳尚義律師
上列上訴人因殺人未遂等案件，不服臺灣臺北地方法院96年度訴
字第1286號，中華民國97年4月8日第一審判決（起訴案號：臺灣
臺北地方法院檢察署96年度偵字第13973號），提起上訴，經經
本院判決後，由最高法院第二次發回更審，本院判決如下：
    主  文
原判決關於甲○○共同殺人未遂及未經許可，持有可發射子彈具
有殺傷力之仿BERETTA廠84型黑色半自動改造手槍與定執行刑部
分撤銷。
甲○○未經許可，持有可發射子彈具有殺傷力之改造手槍，處有
期徒刑年貳月，併科罰金新台幣壹拾萬元，罰金如易服勞役，
以新臺幣壹仟元折算壹日，扣案仿BERETTA廠84型黑色半自動改
造手槍（槍枝管制編號0000000000，含土造撞針壹支及彈匣壹個
）壹支、制式零點參捌吋彈殼及彈頭各壹顆沒收。
被訴共同殺人未遂部分，無罪。
    事  實
一、甲○○明知可發射子彈具有殺傷力之改造手槍，係槍砲彈藥
    刀械管制條例所列管之槍枝，未經許可不得持有，因在網路
    上見有販賣鋼珠槍、彈之廣告，即於民國96年6月初，分別
    以新臺幣（下同）5萬元、3萬元之價格向不詳姓名之成年人
    以貨到付款方式購買可發射子彈具殺傷力之改造手槍，於96
    年6月1日至2日間，先收到仿BERETTA廠M9型銀色半自動改造
    手槍（槍枝管制編號0000000000）而未經許可持有該改造手
    槍（甲○○此部分犯行，經原審以96年度訴字第1286號、本
    院97年度上訴字第1925號、最高法院97年度台上字第3758號
    判處有期徒刑3年6月，併科罰金10萬元，罰金如易服勞役以
    1千元折算1日確定）。
二、甲○○復於同年月8日，收到另一支可發射子彈、具殺傷力
    之仿BERETTA廠84型黑色半自動改造手槍（槍枝管制編號000
    0000000，含彈匣）及具殺傷力口徑0.38吋制式子彈1顆，旋
    另行起意，再度未經許可而持有該仿BERETTA廠84型黑色半
    自動改造手槍及制式子彈。
三、緣戊○○（另經檢察官為不起訴處分）於96年6月4日下午11
    時左右，邀約甲○○陪同其至瘋馬撞球場（址設臺北市萬華
    區○○○路36號B1），與丙○洽談如何返還購買毒品之欠款
    1萬多元乙事，詎甲○○與丙○在洽談過程中，發生口角，
    致談判未果。嗣於同年月8日22時許，因丙○電話邀約甲○○再至瘋馬撞球場處理債務，甲○○因之前與丙○口角，且
    接獲訊息對方將對其不利，為防身，乃約乙○○（乙○○所
    犯殺人未遂罪，業經原審及本院判處有期徒刑5年2月，經最
    高法院判決發回本院，乙○○旋向本院撤回上訴而確定）一
    同前往，甲○○並持上開甫收到而持有之仿BERETTA廠84型
    黑色半自動手槍乙支（含彈匣1個，槍枝管制編號000000000
    0）及制式子彈一顆前往。待至該球場，即將所攜之上開槍
    彈預藏於女廁所垃圾桶，預備於丙○等人如對其有不利行動
    時，將亮槍威嚇丙○等人以防身，甲○○並將槍枝藏放於女
    廁所之事告知乙○○。迄於22時25分許，丙○夥同10、20人
    持棍棒前來瘋馬撞球場，雙方一碰面，丙○等多人即持棍棒
    毆打甲○○，並欲強行帶走甲○○，甲○○遂喊「拿槍救我
    」，核其用意在於以槍威嚇丙○等人不得再行施暴，惟乙○○至女廁所垃圾桶內取出上開槍、彈後，其個人竟萌生殺人
    犯意，持槍至瘋馬撞球場大廳，蓄意朝丙○之下腹部之人體
    要害部位射擊，致丙○會陰部槍傷合併子彈存留。甲○○於
    乙○○開槍射殺丙○後，隨即取回上開槍彈與乙○○分頭逃
    匿，丙○則從地下室停車場逃逸就醫，始倖免於難。案發後
    ，警方於現場扣得制式0.38吋彈殼1顆、土造撞針1支（屬槍
    枝管制編號0000000000之改造手槍所用），其後並扣得自丙○身上左股取出之制式0.38吋彈頭1顆。嗣於96年7月4日中
    午12時20分，警方持搜索票前往臺北縣板橋市○○路466號2
    樓甲○○之居所執行搜索，又扣得甲○○所持有之上開具殺
    傷力之改造手槍2支（含本件及另案已判決確定之改造手槍
    ）、不具殺傷力之彈殼5顆及彈頭1顆、行動電話3支等物，
    乃查出前情。
四、案經臺北市政府警察局萬華分局移送臺灣臺北地方法院檢察
    署檢察官偵查起訴。
    理  由
甲、關於非法持有改造手槍及子彈有罪部分
一、訊據被告甲○○對上開未經許可，持有可發射子彈、具殺傷
    力之半自動改造手槍（槍枝管制編號0000000000）及具殺傷
    力制式子彈1顆之犯行，已於本院審理時坦承不諱。而本件
    案發後，警員除在被告位於臺北縣板橋市○○路466號2樓住
    所搜索查扣得其所持有之槍枝管制編號0000000000之改造手
    槍外（見臺灣臺北地方法院檢察署96年度偵字第13973號偵
    查卷(一)第49頁至第54頁搜索票、搜索扣押筆錄、扣押物品目
    錄表），於勘查臺北市○○○路36號Ｂ１「瘋馬撞球場」之
    案發現場時，亦查獲「疑似槍枝零件」之土製金屬撞針1 支
    及制式0.38吋彈殼1顆，嗣被害人丙○就醫後，另由其左股
    取出制式0.38吋彈頭1顆，此經載明於臺灣臺北地方法院檢
    察署96年度偵字第13973號偵查卷(二)第81頁之臺北市政府警
    察局萬華分局現場勘察報告，並有同卷第7頁、93頁之扣押
    彈殼與彈頭照片及扣押物品清單可憑。
二、警方將該土造撞針併同上述扣案管制編號0000000000號改造
    手槍送請內政部警政署刑事警察局鑑定結果，確認其為仿BE
    RETTA廠84型黑色半自動手槍製成之改造手槍，改造方式為
    換裝土造金屬槍管，鑑定人員復裝置掉落於案發現場之扣案
    土造金屬撞針，用以打擊具底火之適用彈殼測試，可擊發，
    全槍認具殺傷力，此有內政部警政署刑事警察局96年7月23
    日刑鑑字第0960104073號槍彈鑑定書在卷可考（見同上偵查
    卷(二)第64頁以下）。而本件槍枝鑑定事務，係由移送機關即
    臺北市政府警察局萬華分局依轄區檢察長之概括授權，移請
    內政部警政署刑事警察局進行，經核內政部警政署刑事警察
    局所為鑑定並未違反法定程序，被告及其辯護人亦未爭執其
    鑑定意見之證據能力，該等鑑定書復為鑑定機關出具之書面
    鑑定報告，依刑事訴訟法第159條第1項之立法理由說明，具
    有證據能力，得為證據使用。
三、參諸被告自承其所持有之前述仿BERETTA廠84型黑色半自動
    手槍，於貨到時附有1顆子彈。另案判決確定之乙○○事後
    持用該槍射擊被害人丙○會陰部，造成被害人受有槍傷並子
    彈（指彈頭）留存，除經被害人於原審指證歷歷外（見原審
    卷97年1月10日審判筆錄第145至149頁），被告及其辯護人
    均未爭執其證據能力，依刑事訴訟法第159條之5規定，為證
    明犯罪事實所必要，得為證據使用之被害人於警詢、檢察官
    偵訊證詞與國泰綜合醫院診斷證明書在卷足稽（見臺灣臺北
    地方法院檢察署96年度偵字第13973號偵查卷(一)第88至90頁
    、偵查卷(二)第53至55頁；同上偵查卷(一)第91頁）。由以上事
    證觀之，扣案之射出留於被害人左股之彈頭與現場所留彈殼
    均為制式，其彈頭既擊入被害人體內，足見被告所持有之該
    改造手槍、子彈均具有殺傷力無誤。被告之自白與事實相符
    ，其未經許可，持有可發射子彈、具殺傷力之改造手槍及具
    殺傷力之子彈等犯行，事證明確，堪以認定。
四、核被告所為，係犯槍砲彈藥刀械管制條例第8條第4項未經許
    可持有可發射子彈、具有殺傷力之改造手槍罪及同條例第12
    條第4項未經許可持有子彈罪，被告以一行為觸犯上開二罪
    ，為想像競合犯，應從一重以非法持有改造手槍罪論處。原
    審據上事實認定，對被告論罪科刑，固非無見。然被告係在
    網路上見有販賣鋼珠槍、彈之廣告，乃於96年6月初，分別
    以5萬元、3萬元之價格向不詳姓名之成年人以貨到付款方式
    購買可發射子彈具殺傷力之改造手槍，其於96年6月1日至2
    日間，收到槍枝管制編號0000000000之仿BERETTA廠M9型銀
    色半自動改造手槍而持有時，已獨立成立槍砲彈藥刀械管制
    條例第8條第4項之未經許可，持有可發射子彈、具有殺傷力
    之改造手槍罪。而被告於其後，另行持有本件可發射子彈、
    具殺傷力之改造手槍、子彈，顯係再行起意而為不同之犯罪
    行為，原審認被告持有上述不同改造手槍之犯行，屬裁判上
    一罪之想像競合犯，並就被告所犯槍砲彈藥刀械管制條例之
    罪與犯罪證據不足之殺人未遂罪部分（詳後述），同以想像
    競合犯論處，適用法則即有不當，自有可議，因此部分為被
    告上訴效力所及，爰由本院予以撤銷改判。
五、爰審酌被告未經許可即自網路上購買有殺傷力之改造手槍與
    子彈，並於與被害人談判處理債務時擁槍彈自重，造成乙○○得以持用該槍彈射殺被害人未遂，嚴重侵害社會秩序與他
    人生命安全之犯罪動機、目的、情節、與犯後尚能坦承犯行
    之態度等一切情狀，量處有期徒刑3年2月，併科罰金10萬元
    ，罰金如諭知易服勞役以1千元折算1日。扣案仿BERETTA廠8
    4型黑色半自動改造手槍（槍枝管制編號0000000000，含警
    方於案發現場查扣之該槍所遺落之土製撞針1支與原用彈匣1
    個）係違禁物，依刑法第38條第1項第1款之規定沒收。本件
    警方於瘋馬撞球場現場查獲之制式0.38吋彈殼1顆與自被害
    人左股取得同規格制式彈頭1顆，雖原屬被告所持有制式子
    彈之組件，因其彈殼及彈頭已經分離，性質不再為違禁物，
    然仍係被告所有犯本罪所用之物，仍應依刑法第38條第1項
    第2款諭知沒收。至警方於被告住處查扣之彈殼5顆、彈頭1
    顆，均無足資比對之特徵紋痕，無從證明係何槍枝射擊所留
    ，且被告稱為其購買槍枝所附，則該5顆彈殼既非違禁物，
    亦不明證明供何犯罪之用，此外警方查扣之行動電話3支亦
    不能證明與本案有何關聯，爰均不諭知沒收。
乙、關於共同殺人未遂無罪部分
一、公訴意旨另稱：96年6月8日下午10時許，因被害人電話邀約
    被告再至瘋馬撞球場處理債務，被告為防身，乃找乙○○，
    2人共持被告於日前在網路上購買，具有殺傷力之仿BERETTA
    廠84型半自動手槍乙支（含彈匣，槍枝管制編號0000000000
    ，起訴書將槍枝管制編號誤載為0000000000）及口徑0.38吋
    之制式子彈前往，待至該處後，即將所攜之上開槍彈預藏於
    該處女廁所之垃圾桶。嗣因雙方談判發生爭執，被告遭被害
    人等人持棍棒等物毆打，並欲遭強行押走之際，竟與乙○○
    共同基於殺人之犯意聯絡，指示乙○○至廁所內取槍射擊，
    乙○○旋取出上開槍枝，朝被害人射擊，致被害人因此會陰
    部中彈。而被告於乙○○開槍後，即取回上開槍彈追殺被害
    人，幸因被害人從地下室停車場逃逸就醫，始未身亡。因認
    被告尚與乙○○共犯刑法第271條第1項、第3項殺人未遂罪
    嫌。
二、檢察官認被告涉有共同殺人未遂罪嫌，係以被害人之指訴及
    證人丁○○、己○○之證詞，及被害人遭乙○○開槍擊中性
    器官上方1公分會陰部，造成其會陰部受有槍傷、子彈留存
    之事實，有國泰綜合醫院診斷證明書可憑。而乙○○供稱其
    與被告持槍至瘋馬撞球場後共同藏槍在女廁所，被告遭毆打
    後要其至女廁所內取槍，其開槍射擊後，被告即取回該槍，
    至乙○○所持用之仿BERETTA廠84型半自動手槍，係臺北市
    政府警察局萬華分局員警在被告住所查扣，有搜索扣押筆錄
    及扣押物扣品目錄表、扣押物品清單可按，而該改造手槍經
    內政部警政刑事警察局鑑定後，認定具有殺傷力等情，有該
    局出具之刑事警察局槍彈鑑定書可憑，為其主要之論據。
三、按犯罪事實應依證據認定之，無證據不得認定犯罪事實。不
    能證明被告犯罪者，應諭知無罪之判決。刑事訴訟法第154
    條第2項、第301條第1項分別定有明文。是犯罪事實之認定
    ，應憑證據，如未能發現相當證據，或證據不足以證明，自
    不能以推測或擬制之方法，以為裁判基礎。苟積極證據不足
    為不利於被告事實之認定時，即應為有利於被告之認定，更
    不必有何有利之證據。此所稱認定犯罪事實所憑之證據，雖
    不以直接證據為限，間接證據亦包括在內；然無論直接或間
    接證據，其為訴訟上之證明，須於通常一般之人均不致有所
    懷疑，而得確信其為真實之程度者，始得據為有罪之認定，
    倘其證明尚未達到此一程度，而有合理之懷疑存在，致無從
    為有罪之確信時，即應為無罪之判決。此有最高法院30年上
    字第816號、40年度臺上字第86號、76年度臺上字第4986號
    判例意旨足資參照。
四、訊據被告固坦承其於96年6月8日，約同乙○○其往瘋馬撞球
    場與被害人談判，並於談判前將上開改造手槍放在女廁垃圾
    桶等情，惟矢口否認有與乙○○共謀或參與殺人未遂之犯行
    ，辯稱：我當天係在獅子林拿到槍，在瘋馬撞球場怕警察臨
    檢才將槍枝放在女廁，後來被害人突然出現，他們看見我就
    打，並把我強押到樓上，我很緊張就喊救命，當時場面很混
    亂，我並無法叫乙○○去取槍、開槍，乙○○是看我被打才
    自行去拿槍開槍救我，我沒有叫乙○○開槍。槍、彈是我帶
    去瘋馬撞球場，當時我將槍、彈藏在女廁所，因乙○○跟我
    一起去廁所，所以他有看到我槍、彈藏在何處，他有問我幹
    什麼，我說要將槍、彈藏在女廁所，我出來之後，被害人他
    們就出來攻擊我等語；被告之辯護人並為被告辯稱：雖乙○○說被告遭人圍毆時，被告在呼救，乙○○自己知道被告槍
    藏在女廁所，乙○○拿槍射殺被害人，是否出於為被告之指
    示，檢察官並未舉證，不能率然認定被告有與乙○○共同開
    槍殺人之犯意聯絡與行為之分擔。
五、經查：
（一）本件被害人與被告及乙○○因雙方於瘋馬撞球場談判毒品
      債務問題，發生鬥毆衝突，其夥眾毆打被告之際，乙○○
      取出本件扣案仿BERETTA廠84型半自動手槍，於瘋馬撞球
      場大廳，朝被害人下腹部射擊，致被害人會陰部受槍傷合
      併子彈存留之傷害等情，固經被害人於警詢、偵查、原審
      中指訴綦詳（見臺灣臺北地方法院檢察署96年度偵字第13
      973號偵查卷(一)第88至90頁、偵查卷(二)第53至55頁、原審
      卷第145至149頁），核與證人黃國竣證述有請被告幫忙處
      理債務問題等情，及證人劉昌傑於警詢時，證人丁○○、
      己○○於偵查、原審中證述當天在現場有看到乙○○持槍
      朝被害人丙○開槍等情大致相符（同上卷(一)第22至24頁、
      第94至97頁、第56至57頁、第60至61頁、原審卷第158至1
      62頁、第193、194頁）。關於被害人之傷勢情形，並有同
      上偵查卷第91頁國泰綜合醫院診斷證明書可憑。而被告雖
      亦坦承於案發前係被害人約談債務問題，其確有將本件仿
      BERETTA廠84型黑色半自動手槍製成之改造手槍（槍枝管
      制編號0000000000），藏放在於瘋馬撞球場女廁所之垃圾
      桶內並告訴乙○○等語（同上卷(一)第39頁、同上卷(二)第12
      頁、原審卷第204頁、原審卷第204頁背面）。乙○○亦不
      否認被告被打時叫其去廁所拿槍救被告，拿到槍就有人衝
      過來，其就開槍等情（同上偵查卷(一)第69頁、偵查卷(二)第
      15頁、原審卷第20頁反面、第51頁背面、原審卷第204頁
      背面）。然綜觀證人戊○○於原審時證稱：被告所說事先
      知道丙○他們要採取不法手段，我還通知被告等語（見原
      審卷第12 5頁），及被害人於偵查、原審中證稱：「當天
      被告與我以電話聯絡時，就吵得很嚴重，已經變成互相放
      話，我與被告對話時，有人告訴我，被告要將我騙去帶走
      ，所以我約了10幾個人一起去瘋馬撞球場，到了現場，我
      質問被告，聽說你要將我騙過來將我帶走，乙○○就一直
      叫囂，後來雙方吵起來、打起來了」等語（同上偵查卷(二)
      第54頁、原審卷第148頁背面），證人己○○於警詢及檢
      察官偵查中證稱：我當天到瘋馬撞球場後才知道被告有帶
      槍去，被告與乙○○有到廁所，他們二個一起走回來，與
      我坐在一起，後來他們二個人在對話時，我聽到被告說槍
      放廁所了，這時我才知道他們二個人是去廁所藏槍，後來
      又過了約五分鐘左右，丙○他們一票人就衝進來了等語（
      同上偵查卷(二)第48頁、第60、第61頁）。參諸原審勘驗案
      發現場之監視錄影光碟，可知被害人等多人，於當日22時
      23分許到瘋馬撞球場，於22時25分即開始毆打被告，其中
      有持棍棒毆打，有以煙灰缸鐵桶攻擊被告等情（見原審卷
      第65至67頁勘驗筆錄），及被害人於原審證稱：「案發當
      時在西門町的瘋馬撞球場跟被告發生口角打起來，之後，
      乙○○就從後面拿槍出來，槍口對著我，距離我約2、3公
      尺處，面對我瞄準我身上開槍，開槍時他還用台語說就是
      你」、「（在現場時，你有看到甲○○、乙○○有講過話
      嗎？）這我不清楚」、「（你到瘋馬撞球場以後，你有無
      看到被告跟乙○○在交談？）沒有印象」（見原審卷第14
      5頁背面、第148頁背面，97年1月10日審判筆錄），僅能
      證明被告係因受戊○○之託，幫忙處理被害人所積欠黃國
      竣購買毒品款項之事，而與被害人發生爭執，嗣後被害人
      邀約被告至瘋馬撞球場處理債務時，得知被害人等人將對
      之不利之消息，乃約乙○○一同前往，並攜帶本件仿BERE
      TTA廠84型黑色半自動手槍1支及子彈1顆前往，將之藏於
      女廁垃圾桶，其間因被害人與被告及乙○○雙方於瘋馬撞
      球場談判毒品債務問題，發生鬥毆衝突，乙○○在被害人
      夥眾毆打被告之際，因被告對乙○○稱「拿槍救我」，乃
      取出預藏於女廁垃圾桶之扣案仿BERETTA廠84型黑色半自
      動改造手槍，於瘋馬撞球場大廳，蓄意朝被害人下腹部之
      要害部位射擊，致被害人會陰部受槍傷合併子彈存留之傷
      害，經送醫急救，倖免於死等情。至於被告授意乙○○拿
      槍救被告之真意，係在於指示乙○○拿槍威示被害人等人
      不得再攻擊毆打被告，或係要求乙○○積極開槍射殺被害
      人，其真實狀況仍有不明，在欠缺積極證據之狀況下，不
      能以推論方式，逕謂被告係為開槍防備，而直接指示乙○○取槍射擊被害人，或該槍、彈具殺傷力足以致人於死為
      被告所預見，縱被害人發生死亡結果，亦在所不惜，而認
      被告與乙○○有共同殺人之不確定犯意。
（二）原審為釐清乙○○究係何時開槍射擊被害人及當時情況如
      何，先於96年10月8日勘驗案發現場錄影光碟，其結果如
      下：(1)檔案名稱00000000~000000-00000000-000000（13
      ）電腦桌邊：時間為22：23：30一群人入內。電腦桌邊：
      時間為22：24：35一群人跑出。(2)檔案名稱00000000~000
      000-00000000-000000（03）時間為22：23：01一群人陸
      續入內。(3)檔案名稱00000000~000000-00000000-000000
      （06）櫃台前：時間為22：25：03一群人陸續經過櫃台前
      ，並毆打被告。櫃台前：時間為22：25：36毆打被告結束
      。(4)檔案名稱00000000~000000-00000000-000000（01）
      門口：時間為22：25：00一群人從樓梯進來，並有2人持
      棍子攻擊被告。時間為22：25：03，穿深色衣服戴白色帽
      子之男子，手持棍子，穿白衣戴眼鏡男子，手持物品。時
      間為22：25：06，畫面中央之人也是拿棍子。時間為22：
      25：19，一群人強拉被告離開。時間為22：25：24，有人
      拿煙灰缸鐵桶往被告砸。時間為22：25：42，該群人離去
      現場。(5)檔案名稱00000000~000000-00000000-000000（
      11）由門外往內拍攝：時間為22：25：00鬥毆開始。（見
      原審卷第65頁、第66頁，96年10月8日勘驗筆錄）。原審
      為求慎重，再將現場監視錄影光碟送請內政部警政署刑事
      警察局鑑定，其鑑定意見認為：經擷取送鑑光碟2007/6/8
      22：25：37秒至2007/6/8 22：25：42秒影像，影像中間
      區域有一穿著黑色上衣、藍色長褲人物，於22/25/41秒至
      42秒間，將手朝向影像右側人群，至於是否有開槍之情形
      ，因影像解析度欠佳，無法研判，有刑事警察局96年10月
      29日刑鑑字第0960156707號函在卷為憑。是依上開現場監
      視錄影光碟，尚無法判斷被告當時有無指示乙○○槍擊被
      害人。揆諸乙○○於檢察官偵訊時供稱：「（既然被告沒
      有跟你表示他有帶槍，他後來被打的時候，你為何知道要
      去女生廁拿槍？）我們上完廁所出來，他們就很多人來，
      就有一個人就衝出來打被告，原本他們要把我們兩個人押
      走，當時我在被告旁邊，我沒有被打，因為對方裡面有一
      個人我認識，說不關我的事，所以我才沒被打。被告被打
      後就跟我說槍藏在女生廁所的垃圾桶裡面，他叫我拿槍出
      來救他，因為對方也有帶東西。（甲○○叫你拿槍，有無
      叫你開槍？）沒有。因為那時候很亂，有人要衝出來，他
      有拿東西，我就開（指開槍）.... 」（見同上偵查卷(二)
      第15頁）。依前引乙○○之偵訊陳述，佐以現場錄影光碟
      畫面勘驗及鑑定結果，僅可證明被害人夥同多人到瘋馬撞
      球場之後不久，即發生鬥毆，依現場監視錄影內容觀之，
      依櫃台前之畫面，22：25：03一群人陸續經過櫃台前，並
      毆打被告，至22：25：36毆打被告結束，在門口之畫面，
      22：25：42，該群人離去現場，乙○○持槍出現之時間於
      22:25: 37秒至22:25:42秒之間，乙○○持槍出現之後，
      吸引被害人等人注意，因而停止毆打被告，其等在乙○○
      開槍之後，眾人即分頭逃逸，至於當時有無人在後追殺被
      害人，被害人於原審97年1月10日審判期日證稱：「我被
      開槍後，我還往地下室停車場跑，我到樓梯安全門的時候
      ，我有把安全門關起來，我有看清楚乙○○追過來（見原
      審卷第146頁，97年1月10日審判筆錄）。證人黃庭堅於原
      審97年2月1日審判期日證稱：被告有爬起來找乙○○，我
      聽到他跟乙○○要槍，他們兩個是不同方向，我在偵訊時
      說被告有拿槍去追被害人，是我聽被害人說的等語（見原
      審卷第159頁，97年1月10日審判筆錄）。從而，公訴意旨
      認被告與乙○○共同基於殺人之犯意聯絡，指示乙○○至
      女廁取槍射擊，乙○○旋取出上開槍枝，朝被害人射擊，
      致被害人因此會陰部中彈，被告於乙○○開槍後，取回上
      開槍彈追殺被害人，與前述監視錄影資料及乙○○之供述
      、被害人之證詞明顯不合，而證人黃庭堅於偵訊時指稱被
      告有拿槍追被被害人，既屬聽聞轉述，核無證據能力，公
      訴意旨對於事實之認定，容有率斷之虞。
六、按共同正犯之所以應對其他共同正犯所實施之行為負其全部
    責任者，以就其行為有犯意之聯絡者為限，若他犯所實施之
    行為，超越原計畫之範圍，而為其所難預見者，則僅應就其
    所知之程度，令負責任，未可概以共同正犯論，此觀最高法
    院50年台上字第1060號判例意旨自明。本件正犯乙○○蓄意
    持用被告所預藏之仿BERETTA 廠84型半自動改造手槍，往被
    害人腹部之要害部位開槍射擊，致被害人會陰部受槍傷合併
    子彈存留之傷害，經送醫急救，倖免於死，核乙○○所為，
    雖可以認為具有殺人之犯罪故意，得以殺人未遂罪相繩，然
    乙○○所實施之殺人未遂行為，是否在被告原計畫之範圍內
    ，或不違背被告之本意，仍應積極證據認定之，不能以推測
    或擬制之方法，以為裁判基礎。通觀全案卷證，乙○○從未
    供稱被告曾指示其開槍射擊被害人，而被告對乙○○所稱「
    拿槍救我」之真意，亦有可能係擁槍自重，藉亮槍威嚇被害
    人不得再對其施暴，惟乙○○誤解被告之用意，自行基於殺
    人犯意，開槍射擊被害人，本案既缺乏積極證據足以認定被
    告有公訴意旨所指之共同殺人未遂犯行，即應為有利於被告
    之認定。原審未查上情，以推論方式，認定被告與乙○○共
    犯殺人未遂罪，尚有未洽，被告提起上訴，請求此部分改判
    無罪，為有理由，揆諸首揭說明，爰由本院就被告被訴共同
    殺人未遂部分，撤銷改判無罪，以昭妥適。至於被告指示乙○○取槍之行為，是否涉犯刑法第305條之恐嚇危害安全罪
    或犯刑法第151條之恐嚇公眾罪，因該等犯罪之構成要件行
    為與被告被訴共同殺人未遂罪行，非屬同一社會事實，又未
    據檢察官起訴，本院無從逕予審究，應由檢察官另行依法處
    理，附此敘明。
據上論斷，應依刑事訴訟法第369條第1項前段、第364條、第299
條第1項前段、第301條第1項，槍砲彈藥刀械管制條例第8條第4
項、第12條第4項，刑法第11條前段、第55條、第42條第3項前段
、第38條第1項第1款、第2款，判決如主文。
本案經檢察官劉異海到庭執行職務。
中    華    民    國    98    年    8     月    19    日
            刑事第十三庭  審判長法  官   曾德水
                                法  官   林婷立
                                法  官   陳恆寬
以上正本證明與原本無異。
未經許可持有可發射子彈具有殺傷力之改造手槍部分，如不服本
判決，應於收受送達後10日內向本院提出上訴書狀，其未敘述上
訴之理由者並得於提起上訴後10日內向本院補提理由書（均須按
他造當事人之人數附繕本）「切勿逕送上級法院」。
共同殺人未遂部分，被告不得上訴。
                                書記官   黃家麟
中    華    民    國    98    年    8     月    26    日
附錄本案論罪科刑法條全文
槍砲彈藥刀械管制條例第8條
未經許可，製造、販賣或運輸鋼筆槍、瓦斯槍、麻醉槍、獵槍、
空氣槍或第四條第一項第一款所定其他可發射金屬或子彈具有殺
傷力之各式槍砲者，處無期徒刑或五年以上有期徒刑，併科新臺
幣一千萬元以下罰金。
未經許可，轉讓、出租或出借前項所列槍枝者，處五年以上有期
徒刑，併科新臺幣1千萬元以下罰金。
意圖供自己或他人犯罪之用，而犯前二項之罪者，處無期徒刑或
七年以上有期徒刑，併科新臺幣一千萬元以下罰金。
未經許可，持有、寄藏或意圖販賣而陳列第一項所列槍枝者，處
三年以上十年以下有期徒刑，併科新臺幣七百萬元以下罰金。
第一項至第三項之未遂犯罰之。
槍砲彈藥刀械管制條例第12條
未經許可，製造、販賣或運輸子彈者，處1年以上7年以下有期徒
刑，併科新台幣500萬元以下罰金。
未經許可，轉讓、出租或出借子彈者，處6月以上5年以下有期徒
刑，併科新台幣300萬元以下罰金。
意圖供自己或他人犯罪之用，而犯前二項之罪者，處3年以上10
年以下有期徒刑，併科新台幣700萬元以下罰金。
未經許可，持有、寄藏或意圖販賣而陳列子彈者，處5年以下有
期徒刑，併科新台幣300萬元以下罰金。
第1項至第3項之未遂犯罰之。


司法院資訊處製作；財團法人民間司法改革基金會備份。
